臺灣高等法院刑事判決　　　　　　　　94年度上訴字第2794號
上　訴　人　臺灣臺北地方法院檢察署檢察官
上　訴　人
即　被　告　戊○○
指定辯護人　本院公設辯護人　丁○○
上　訴　人
即　被　告　乙○○
被　　　告　丙○○
　　　　　　　　　　　12樓
指定辯護人　本院公設辯護人　丁○○
上列上訴人因被告重傷害等案件，不服臺灣臺北地方法院93年度
訴字第1496號，中華民國94年7月25日第一審判決（起訴案號：
臺灣臺北地方法院檢察署92年度偵字第1431號、93年度偵續字第
47號），提起上訴，本院判決如下：
    主  文
原判決關於戊○○、乙○○部分撤銷。
戊○○傷害人之身體，處有期徒刑陸月，如易科罰金，以佰元
折算壹日。
乙○○傷害人之身體，處有期徒刑肆月，如易科罰金，以佰元
折算壹日。
其他上訴駁回。
    事  實
一、戊○○與乙○○係夫妻關係，渠等與丙○○（判決無罪，詳
    後述）、壬○○均係臺北縣深坑鄉蔚嵐山莊之住戶（起訴書
    誤繕為蔚藍山莊），民國九十年十一月二日上午十一時許，
    因戊○○在臺北縣深坑鄉蔚嵐山莊四十六號頂樓水塔處，手
    持掃帚驅趕壬○○家所飼養之柴犬，因而在臺北縣深坑鄉蔚
    嵐山莊四十六號樓梯間與壬○○之胞弟癸○○發生口角爭執
    （起訴書誤載為與癸○○之胞弟壬○○發生口角），二人因
    而在一、二樓樓梯間發生拉扯，戊○○基於傷害之犯意，進
    而與癸○○互毆，其間並持掃帚戳往癸○○臉部，致癸○○
    受有右眼部創傷、右臉頰挫傷、左前臂挫傷（起訴書漏載此
    傷害）、硬腦膜下出血之傷害。丙○○聞聲下樓勸阻，子○○於一樓下中庭旁之健身房內亦聞聲前往查看，戊○○、癸○○始罷手離去。
二、嗣戊○○告知其配偶乙○○上情後，乙○○氣憤難平，（基
    於侵入住居、普通傷害之犯意，）於同日晚間十時許，前往
    壬○○位於臺北縣深坑鄉蔚嵐山莊四十六號十四樓之住處，
    於壬○○之胞弟庚○○（原名廖智偉）開啟大門後衝入屋內
    ，二人一言不合發生肢體衝突互毆，乙○○竟基於傷害之犯
    意，徒手毆打並以腳踹踢庚○○，致庚○○受有胸腹部瘀腫
    （三十公分乘以二十公分）、左肩瘀腫（十五公分乘以五公
    分）、右上臂瘀腫（十二公分乘以四公分）、右手背瘀腫（
    五公分乘以二公分）、左前小腿瘀腫（十二公分乘以三公分
    ）及右後小腿瘀腫（十二公分乘以二公分）之傷害。
三、案經癸○○、庚○○訴由臺灣臺北地方法院檢察署檢察官偵
    查起訴。
    理  由
甲、程序部分：
    本件於刑事訴訟法修正前製作完成之警訊、調查、偵訊筆錄
    ，依刑事訴訟法施行法第七條之三規定：「中華民國九十二
    年一月十四日修正通過之刑事訴訟法施行前，已繫屬於各級
    法院之案件，其以後之訴訟程序，應依修正刑事訴訟法終結
    之。但修正刑事訴訟法施行前已依法定程序進行之訴訟程序
    ，其效力不受影響。」意旨，可知在舊法時期已製作完成，
    原屬具有證據能力之警訊筆錄及偵訊筆錄，其效力不受修正
    之新法規定所影響，本院依法定程序進行證據之調查，自得
    本於調查所得之心證，自由採擷。何況被告、辯護人及檢察
    官於本院審理中對於本案卷內各項證據之證據能力均表示沒
    有意見，未於言詞辯論終結前聲明異議（見本院94年8月19
    日審判程序筆錄），依刑事訴訟法第159-5條規定，有關證
    人於偵查中向檢察官所為之陳述，除顯有不可信之情況者外
    ，或於司法警察官或司法警察調查中所為之陳述，法院審酌
    該言詞陳述或書面陳述作成時之情況，認為適當者，亦具有
    證據能力，合先敘明。
乙、實體部分：
壹、被告戊○○、乙○○有罪部分：
一、被告戊○○部分：
  (一)訊據被告戊○○固不否認在上揭時、地手持掃帚驅趕柴犬，
    並與告訴人癸○○發生口角及拉扯之事實，惟矢口否認有何
    傷害告訴人癸○○之犯行，辯稱：伊與告訴人癸○○素不相
    識，沒有仇怨為何要打架，當時告訴人癸○○辱罵伊，並以
    手中之狗繩甩到伊之頭部及頸部，伊才用手中之掃帚抵擋防
    衛，告訴人癸○○搶下伊之掃帚後，就用拳頭及狗繩攻擊伊
    ，告訴人癸○○受傷應係自己揮動狗繩回彈所致，伊沒有打
    告訴人，告訴人當時並沒有受傷，當時還有喊被告丙○○上
    來救伊云云。
　(二)惟查：
  　1.被告戊○○毆打告訴人癸○○成傷：
  　　被告戊○○毆打告訴人癸○○成傷之事實，業據告訴人癸○○指訴不移，核與被告戊○○於偵查、原審審理中自承
      ：在拉扯衝突中，伊曾手持掃帚加以抵擋，約十幾秒後告
      訴人癸○○說眼睛看不見，眼睛受傷，伊看見告訴人癸○○右眼眼尾有細細長長之刮痕等語相符（見臺灣臺北地方
      法院檢察署九十一年度他字第一九八號偵查卷第七十一頁
      、原審卷第三十一頁反面），參以臺北市立萬芳醫院急診
　    護理評估紀錄記載，告訴人癸○○到院之詳細時間為九十
      年十一月二日中午十二時三十分許，與被告戊○○所述其
      與告訴人癸○○發生衝突之時間甚為接近，而告訴人癸○○至醫院急診時即向醫師主訴：「有被人用掃把打到右眼
      ；被人打（掃把）吐多次」等語（見臺灣臺北地方法院檢
      察署九十三年度偵字第一四三一號偵查卷卷一第六十四頁
      ）。證人即當日蔚嵐山莊值班警衛賴賢勤於偵查中亦證稱
    　：我帶救護人員至蔚嵐山莊四十六號十四樓時，我看見告
      訴人癸○○躺在客廳地板上說眼睛痛，看不清楚，我問癸○○能否站起來，癸○○搖頭，我即過去與救護人員扶癸○○到電梯，我們送癸○○到地下二樓停車場上救護車時
      ，發現癸○○唇邊有點白沫等語屬實（見同上第一九八號
      偵查卷第八十四頁、第八十五頁）。證人即於九十年十一
    　月二日至九十一年十一月九日告訴人癸○○在臺北市立萬
      芳醫院住院期間協助照顧之神經外科醫師林家瑋於原審審
      理時復結證稱：告訴人癸○○到院急診時，在右眼下方有
      一個大約零點五公分之擦傷，右眼附近有浮腫瘀血現象，
      左上肢也有一個擦傷，並合併有嘔吐現象，昏迷指數八分
      屬於嚴重頭部外傷，電腦斷層掃瞄懷疑有顱內出血，所以
      收加護病房住院治療等語明確（見原審卷第一九二頁反面
      、第一九四頁反面、第一九七頁反面）。此外，復有診斷
      證明書、告訴人癸○○之受傷照片二幀可資佐證（見同上
      第一四三一號偵查卷卷一第九十九頁、臺灣臺北地方法院
      檢察署九十三年度偵續字第四七號偵查卷第五十九頁），
      足認告訴人癸○○確因本事件受有如事實欄所載之傷害無
　    訛。
  　2.告訴人癸○○受有「硬腦膜下出血」之傷害：
  　　關於告訴人癸○○所受「硬腦膜下出血」之傷害，雖甲種
    　診斷證明書並未載明該傷勢（見同上第一四三一號偵查卷
      卷一第九十四頁、第九十五頁），臺北市立萬芳醫院放射
      科電腦斷層報告亦未認定告訴人癸○○受有該傷害（見同
      上第一四三一號偵查卷卷一第六十九頁）。惟證人林家瑋
　    醫師於原審審理時結證稱：在會診時，告訴人癸○○在右
      眼下方有一個外傷，而且合併有嘔吐現象，所以我們認為
      是頭部外傷造成腦部的腦震盪所引起。放射科報告是針對
      放射影像檢查之結果，所以有時候少量之出血，在放射科
      檢查時是檢查不出來的，我的臨床判斷上有硬腦膜下出血
      ，所以病歷上有此描述記載。放射科是把影像放在電腦斷
      層掃瞄機上看，之後再洗成Ｘ光片提供給臨床醫師，一般
      是說放在機器上來看比較準，但是放射科醫師沒有接觸病
      人，我們是接觸病人並結合臨床症狀及Ｘ光片下診斷來治
      療，所以沒有所謂誰比較準確，其實臨床上，不同科診斷
      上之差異是常見的等語（見原審卷第一九二頁反面、第一
      九三頁、第一九六頁反面、第一九八頁、第二○○頁反面
      至第二○一頁）。另證人即臺北市立萬芳醫院眼科醫師吳
　    建良更於原審審理時結證稱：九十年十二月十一日至九十
      三年八月十一日告訴人癸○○都一直在我的門診追蹤治療
      ，主要症狀為畏光眼睛疼痛，視力模糊，告訴人癸○○一
      開始在急診會診之病歷上為右眼角膜受傷，故最開始認為
      右眼角膜有持續發炎狀況，在門診治療後，先有改善，後
      來視力又惡化，在九十年十二月十二日作視野檢查，左眼
      正常，右眼視野有缺損現象，表示視神經有病變，後來告
      訴人癸○○兩眼視力中間有起伏情形，有時好，有時不好
      ，九十三年六月十四日通過詐盲檢查，九十三年八月十一
      日矯正後，左右眼視力都是○‧○五。告訴人壬○○雙眼
      視力下降是視神經病變所致，視神經病變之原因可能是外
      傷、退化、發炎、腫瘤、血管病變、自體免疫疾病，其中
      外傷包括從眼球一直到腦部視覺中樞，任何地方受損都有
      可能造成視力之影響，因為找不到其他可解釋病變之原因
      ，所以我認為告訴人癸○○視神經病變畏光模糊之症狀與
      告訴人癸○○在九十年十一月二日受有頭部外傷有關，在
      文獻上本來就有頭部外傷造成視神經病變之後遺症等語（
      見原審卷第二○一頁反面至第二○二頁、第二○三頁反面
      至第二○四頁）。參以告訴人癸○○於九十年十一月二日
　    急診時有嗜睡、眩暈、嘔吐等現象，有臺北市立萬芳醫院
      急診護理評估記錄在卷可參（見同上第一四三一號偵查卷
      卷一第六十四頁），嗣後於九十年十二月十一日至九十三
      年八月十一日連續多次在臺北市立萬芳醫院眼科門診接受
      診治，此有中央健康保險局於九十四年四月十二日以健保
      醫字第○九四○○一○一九號函送告訴人癸○○之就醫紀
      錄、告訴人癸○○於臺北市立萬芳醫院之病歷資料存卷可
      佐（見本院卷第九十一頁至第九十三頁、第二三○頁至第
      二四○頁），本件又查無告訴人癸○○有退化、發炎、腫
　    瘤、血管病變、自體免疫疾病等導致視神經病變之原因，
      由證人吳建良醫師上開證詞及前揭告訴人癸○○急診入院
      時之臨床現象，適足以印證證人林家瑋醫師診斷告訴人癸○○入院時受有「硬腦膜下出血」之傷害應屬正確無誤，
      是被告戊○○與告訴人癸○○互相拉扯進而互毆，其間並
    　持掃帚戳往癸○○臉部結果，致癸○○除受有右眼部創傷
      、右臉頰挫傷、左前臂挫傷外，亦受有「硬腦膜下出血」
      之傷勢，要堪認定。
  　3.告訴人癸○○受傷原因是否係自己揮動狗繩回彈所致之判
    　定：
  　　被告戊○○固辯稱：當時告訴人癸○○以手中之狗繩甩到
    　伊之頭部及頸部，伊才用掃帚抵擋防衛，告訴人癸○○受
      傷應係自己揮動狗繩回彈所致云云。惟衡之一般社會經驗
　    法則，互毆係屬多數動作構成單純一罪而互為攻擊之傷害
      行為，縱令一方先行出手，而還擊之一方在客觀上茍非單
      純對於現在不法之侵害為必要排除之反擊行為，因其本即
      有傷害之犯意存在，則對其互為攻擊之還手反擊行為，自
      無主張正當防衛權之餘地，從而，因侵害已成過去之報復
      行為，與無從分別何方為不法侵害之互毆行為（除可證明
      一方初無侵害他方之犯意者外），均不得主張防衛權（最
      高法院八十四年臺非字第二○八號判例、八十八年度臺上
      字第四六七三號判決參照）。查被告丙○○於九十二年五
    　月十六日偵查時雖附和被告戊○○之詞供稱：當時我從頂
      樓衝至一、二樓樓梯轉角處，我看到告訴人癸○○用鍊子
      打被告戊○○云云（見同上第一四三一號偵查卷卷一第十
      七頁），惟其於九十二年七月十五日偵訊時係稱：當時告
      訴人癸○○用掃帚抵住被告戊○○之脖子云云（見同上第
　    一四三一號偵查卷卷一第四十頁反面），繼於九十三年四
      月十二日偵訊時改稱：當時我看見告訴人癸○○徒手抵住
      被告戊○○之脖子云云（見同上第四七號偵查卷第八十一
      頁），其供述先後顯不一致，已難憑信。而證人即告訴人
    　癸○○於原審審理時結證稱：我與被告戊○○發生衝突時
      ，手上並未拿著狗繩，狗繩還拴在頂樓等語（見原審卷第
      一一五頁），核與證人即壬○○之妻甲○○於原審審理時
      結證稱：狗鍊是在頂樓樓梯下面那裡找到，綁在那個地方
      等語相符（見原審卷第一五三頁反面）。證人即蔚嵐山莊
    　住戶子○○亦於原審審理時結證稱：我到現場時看見地上
      有一支紅色的掃帚，被告戊○○手上沒有拿東西、被告丙○○、告訴人癸○○手中好像也沒有拿東西等語明確（見
      原審卷第七十七頁反面至第七十八頁），足見被告戊○○
　　　與告訴人癸○○發生衝突時，告訴人癸○○手中應未持狗
　　　繩。被告戊○○雖具體指陳告訴人癸○○以手中之狗繩甩
  　　到伊之頭部及頸部，伊才用掃帚抵擋等情，然揆諸被告戊○○提出之臺北市立萬芳醫院甲種診斷證明書，其上並未
      記載被告戊○○受有頭部及頸部之傷害（見同上第一九八
      號偵查卷第七十七頁），被告戊○○所辯先遭告訴人癸○○攻擊頭部及頸部，顯乏依據。參以告訴人癸○○所受傷
      害位於右眼部、右臉頰，與一般防衛行為造成之傷害多位
      於四肢之常情，亦不相符，且證人子○○及被告丙○○係
      聞聲始至現場勸阻，並未目睹被告戊○○與告訴人癸○○
      發生肢體衝突之最初情況，已據證人子○○及被告戊○○
      陳述在卷（見原審卷第七十六頁至第八十一頁、第三十一
      頁反面），被告戊○○無法證明自己初無侵害他人之犯意
      ，是被告戊○○上開所辯，不足採信。
  　4.被告戊○○僅具普通傷害之故意：
  　　查被告戊○○與告訴人癸○○素昧平生，此除據被告戊○○陳明在卷外（見原審卷第三十一頁），亦據告訴人癸○○以證人身分於原審審理中具結明確（見原審卷第一一三
      頁反面），又當日互毆純係偶發事件，且被告戊○○所持
      之掃帚係用以驅趕柴犬之用，並非事前預先準備用以毆打
      告訴人癸○○之兇器，揆諸上述各節，綜合觀察判斷，被
      告戊○○與告訴人癸○○拉扯互毆並持掃帚戳往告訴人癸○○臉部之行為，固堪認定，然衡情尚難認被告戊○○有
      戳傷告訴人癸○○眼球致其失明之決意，應認被告戊○○
      僅具普通傷害之故意。檢察官循告訴人請求上訴意旨以告
      訴人癸○○堅詞否認有何互毆之情，而依卷附被告戊○○
      之傷勢係記載「左肘紅腫（一Ｘ０．五公分）、左前臂瘀
      青」，與告訴人癸○○所受傷勢係「右眼部創傷、右臉頰
      挫傷、左前臂挫傷及硬腦膜下出血」之傷害，相互懸殊，
  　　亦無在場證人證實告訴人癸○○有毆打被告戊○○，因認
    　告訴人癸○○未與被告戊○○互毆云云，惟互毆結果，雙
      方傷勢並非一定等同，參以本件事故過程及被告戊○○受
      有傷害之情，檢察官上訴意旨謂告訴人癸○○未與被告戊○○互毆云云，尚無可採。
  　5.告訴人癸○○是否受有重傷害之認定：
  　　公訴意旨雖認告訴人癸○○經送醫治療後，其二眼視力均
    　受損降至○‧○五，已達重大難治之傷害程度。惟：(1)按
      刑法第十條第四項第六款之重傷，係指除去同項第一款至
      第五款之傷害而於身體或健康有重大不治或難治之傷害者
      而言，如毀敗一目或二目之視能，按照該項第一款之規定
      ，固屬重傷，假使所傷之目，僅祇視能減衰，並未完全毀
      敗，縱令此種減衰具有不治或難治之情形，仍與第六款所
      定之內容並不相當，即祇應成立普通傷害，不能遽依重傷
      論科（最高法院二十五年上字第四六八○號判例參照）。
      查告訴人癸○○於九十年十一月二日與被告戊○○發生拉
      扯衝突後，於當日送至臺北市立萬芳醫院急診並住進加護
      病房，自九十年十一月二日起至九十年十一月九日止住院
      治療，出院後自九十年十一月十一日至九十三年八月十一
      日連續多次在臺北市立萬芳醫院眼科門診就診，期間兩眼
      視力時有波動，分別為九十年十一月三十日右眼○‧六，
      左眼○‧六；九十年十二月十一日右眼○‧○八，左眼一
      ‧○；九十一年一月九日右眼○‧四，左眼○‧八；九十
      一年五月一日右眼○‧二，左眼○‧六；九十一年七月三
      日右眼○‧二，左眼○‧七；九十一年八月一日右眼○‧
      一，左眼○‧五；九十一年十月三十一日右眼○‧○五，
      左眼○‧二；九十一年十二月十九日右眼○‧二，左眼○
      ‧五；九十二年一月九日右眼○‧一，左眼○‧四；九十
      二年二月十三日右眼○‧二，左眼○‧五；九十二年七月
      三日右眼○‧三，左眼○‧五；九十二年十月二十八日右
      眼○‧二，左眼○‧四；九十二年十一月二十二日右眼○
      ‧三，左眼○‧三；九十二年十二月二十日右眼○‧三，
      左眼○‧三；九十三年五月二十二日右眼○‧○五，左眼
      ○‧○五；九十三年六月十四日右眼○‧○五，左眼○‧
      一；九十三年八月十一日右眼○‧○五，左眼○‧○五，
      有告訴人癸○○之臺北市立萬芳醫院病歷資料在卷可佐（
      見同上第一四三一號偵查卷卷一第一一八頁至第一四六頁
      、原審卷第二三一頁至第二四○頁），臺北市立萬芳醫院
      於九十三年五月二十二日鑑定告訴人癸○○二眼裸眼視力
      及矯正後視力均為○‧○五，告訴人癸○○並據此取得身
      心障礙手冊等情，亦有身心障礙者鑑定表、中華民國身心
      障礙手冊附卷足憑（見同上第四七號偵查卷第一一六頁至
      第一一八頁、第一一九頁）。其後臺北市立萬芳醫院於九
      十四年四月二十八日以萬院醫病字第○九四○○○○八九
      八號函覆原審法院：「患者（指告訴人癸○○）殘鑑視力
      矯正前右眼○‧○五，左眼○‧○五。」等語（見原審卷
      第一六三頁）。綜上所述，堪證告訴人癸○○之視力顯然
      未達完全毀敗之程度，此由原審審理時訊及告訴人癸○○
      目前視力狀況，並當庭命其站立於應訊臺前取下眼鏡辨認
      法臺上之人數及應訊臺前之電腦螢幕，儘管告訴人癸○○
      表示所見之影像模糊，惟其仍能正確辨識法臺上之人數，
      對於電腦螢幕上之文字在十五至二十公分之距離內亦可以
      看見，足資證明（見原審卷第一一九頁），揆諸上開判例
      意旨，應認告訴人癸○○之視力尚未達重傷害之程度。(2)
      次按以刑法第十七條規定之加重結果犯言，行為人以犯輕
      罪之故意，著手實施犯罪，致發生較其原有犯意所欲實現
      之犯罪內容為重之結果，而有加重其刑之規定，且發生此
      項重罪之結果，並與其所實施之犯罪間有相當因果關係，
      又於一般之人通常觀念中為能預見者，即應負加重結果犯
      之責（最高法院八十二年度臺上字第二二六七號判決參照
      ）。又所謂相當因果關係，係指依經驗法則，綜合行為當
      時所存在之一切事實，為客觀之事後審查，認為在一般情
      形下，有此環境、有此行為之同一條件，均可發生同一之
      結果者，則該條件即為發生結果之相當條件，行為與結果
      即有相當之因果關係。反之，若在一般情形下，有此同一
      條件存在，而依客觀之審查，認為不必皆發生此結果者，
      則該條件與結果不相當，不過為偶然之事實而已，其行為
      與結果間即無相當因果關係（最高法院七十六年臺上字第
      一九二號判例）。經查，臺北市立萬芳醫院固於九十四年
      四月二十八日以萬院醫病字第○九四○○○○八九八號函
      覆原審法院以：「二、病患（即告訴人癸○○）視神經病
      變畏光模糊之症狀與外傷事件有時序之相關，臨床上無法
      排除其因果關係，即外傷可能造成視神經病變」等語。證
      人吳建良醫師亦於原審審理時結證稱：時序相關是因果關
      係之必要條件。外傷有可能造成病患之視覺症狀，時序相
      關在我們沒有找到更好的解釋原因，大概可以用外傷來解
      釋。嚴重視力退化的併發症（即視神經病變）在臨床上是
      少見的，但在臨床上有可能發生，比例上來講我沒有文獻
      的佐證等語（見原審卷第二○五頁）。證人林家瑋醫師於
      原審審理時復結證稱：頭部外傷導致視神經病變之機率，
      依據我的經驗是小於百分之五等語（見原審卷第二○六頁
      ）。依上開證人證詞足認，告訴人癸○○所受「視力減損
      降至裸視視力○‧○五之傷害」，確係「視神經病變」造
      成，且「頭部外傷」亦係「視神經病變」之可能條件之一
      ，惟後二者相關聯之機率既小於百分之五，在臨床上極為
      少見，則告訴人癸○○之「視神經病變」縱係「頭部外傷
      」引起，亦難評價為刑法上之相當因果關係，蓋告訴人癸○○於九十年十一月二日所受右眼部創傷、右臉頰挫傷、
      硬腦膜下出血等傷害，不必皆發生此「視神經病變」甚或
      導致「雙眼畏光、模糊」之結果，此亦非一般人在客觀上
      所得預見，揆諸上開判例意旨，應認告訴人癸○○所受「
      視力減損降至裸視視力○‧○五之傷害」與被告戊○○與
      之互毆行為，當無相當因果關係。(3)綜上，告訴人癸○○
      視力減損降至裸視視力○‧○五之傷害，並非重傷害甚明
      ，且該傷害與被告戊○○之毆打行為無相當因果關係，且
      該傷害亦非被告戊○○或一般人通常觀念所能夠預見，是
      公訴意旨認被告戊○○所為係犯傷害致重傷罪，容有誤會
      。
  　6.公訴人聲請傳喚林經國醫師之准駁：
  　　至於公訴人於原審聲請向臺北市立萬芳醫院函查甲種、乙
      種診斷證明書開立之依據，記載有無不同之事項，並聲請
      傳喚開立乙種診斷證明書之林經國醫師到庭說明。惟診斷
      證明僅提供病患就醫之事實，無法在診斷證明中全部描述
      所有之情況，甲種診斷證明書係供訴訟使用，所以會從嚴
      判定，其意義為最保守之診斷，必須依據所有之報告結論
      記載，乙種診斷證明書係供保險公司使用，所以從寬判定
      ，臨床懷疑有之症狀就會記載，本件臨床判斷告訴人癸○○應有硬腦膜下出血之傷害，業據林家瑋醫師證述甚明（
      見原審卷第一九八頁至第一九九頁），且本院認告訴人癸○○確因被告戊○○之毆打行為致受「硬腦膜下出血」之
      傷害，並詳論得心證之理由如前，被告等及辯護人復未爭
      執卷附診斷證明書之證據能力，是此部分無再予調查傳喚
      之必要，附此敘明。
  　7.本件案發地點之認定：
  　　於原審到庭執行職務之檢察官雖以告訴人癸○○、證人即
      癸○○之父辛○○之指證，而當庭更正起訴書犯罪事實，
      認被告戊○○毆打告訴人癸○○之地點為臺北縣深坑鄉蔚
      嵐山莊四十六號十樓、十一樓樓梯平臺處（見原審卷第二
      一二頁反面），惟告訴人癸○○及證人辛○○之證詞應有
      隱諱不實，詳如後述（見被告丙○○無罪部分），且證人
      子○○當天聽到爭吵聲自一樓下中庭健身房尋聲至臺北縣
      深坑鄉蔚嵐山莊四十六號一樓、二樓樓梯間，並目擊告訴
      人癸○○與被告戊○○、丙○○發生拉扯，業據證人子○○結證屬實（見原審卷第七十六頁至第七十七頁），且被
      告戊○○自臺北縣深坑鄉蔚嵐山莊四十六號一樓高喊：「
      秀珍」，在蔚嵐山莊四十六號十四樓可辨識為被告戊○○
      之聲音，業據偵查檢察官勘驗屬實，製有勘驗現場筆錄可
      稽（見同上第一四三一號偵查卷卷一第三十頁反面），告
      訴人癸○○復自承：在十樓、十一樓發生爭執，中庭之人
      應該聽不到爭執之聲音等語（見原審卷第一一八頁），足
      見被告戊○○供稱：伊係在臺北縣深坑鄉蔚嵐山莊四十六
      號一樓、二樓樓梯間與告訴人癸○○發生拉扯後，叫喊在
      頂樓之被告丙○○下樓一節，尚非虛妄。綜上各情，應認
      本件案發地點係臺北縣深坑鄉蔚嵐山莊四十六號一樓、二
      樓樓梯間，而非臺北縣深坑鄉蔚嵐山莊四十六號十樓、十
      一樓樓梯平臺處，到庭執行職務之檢察官更正此部分犯罪
      事實，容有未合，檢察官上訴意旨仍執陳詞謂本件案發地
      究係十、十一樓平臺處，非臺北縣深坑鄉蔚嵐山莊四十六
      號十樓、十一樓樓梯平臺處云云，尚無可採。
  (三)綜上所述，本案被告戊○○傷害事證明確，犯行堪予認定，
    應依法論科。
二、被告乙○○傷害及侵入住宅部分：
  (一)被告乙○○雖坦認於前揭時、地至壬○○上址住處，與庚○○發生肢體衝突之事實，然矢口否認有何傷害告訴人庚○○
    及侵入住宅之犯行，辯稱：伊是鄰長，當時只是去壬○○家
    中關心，伊按門鈴及敲門後，鐵門一下子打開往外推，伊就
    往後倒地，辛○○、庚○○就出來毆打伊，伊在告訴人癸○○家門口被打，並未侵入告訴人壬○○之住宅，且伊只有用
    手防衛，並未毆打告訴人庚○○，也沒有動機打人云云。
  (二)惟查：
  　1.證人辛○○於原審審理時結證稱：案發當天，我和我兒子
    　庚○○剛從醫院回來，聽見外面有人敲門，庚○○就去開
      門，乙○○就推門衝進來，將庚○○撞倒，我當時在看電
      視，就趕緊站起來將我兩個孫子帶到房間，然後與庚○○
      合力將乙○○趕出去，並聽從庚○○之指示趕快將門關起
      來，庚○○出去和乙○○拉扯，並由媳婦甲○○報警，後
      來乙○○聽到我們要報警才離開等語（見原審卷第一二一
      頁）；證人甲○○在偵查中及原審審理時證稱：當天有人
      一直按門鈴並踹我們家鐵門，庚○○把第一道門打開後，
      我聽到聲音從房間跑出來，我就看見庚○○倒在客廳玄關
      處，乙○○用腳踹庚○○，庚○○用手抵擋，我公公辛○○衝上前阻擋乙○○，庚○○就趕快爬起來，後來我公公
      及庚○○就將乙○○推出去，我公公把門關起來，我就打
      電話報警等語（見同上第四七號偵查卷第八十頁、原審卷
      第一五二頁），證人辛○○及甲○○之證言就告訴人庚○○遭被告乙○○毆打之證詞互核相符，且臺北縣政府警察
      局新店分局以九十三年十二月十一日北縣警店刑字第○九
      三○○四二五六六號函檢送深坑分駐所九十年十一月二日
      工作紀錄簿亦記載：「經前往社區警衛室，發現報案人庚○○自稱遭受鄰居乙○○毆打，由於身體受傷不大，所以
      自稱自行向法院提出告訴」（見原審卷第二四八頁），而
      被告庚○○受有胸腹部瘀腫（三十公分乘以二十公分）、
      左肩瘀腫（十五公分乘以五公分）、右上臂瘀腫（十二公
      分乘以四公分）、右手背瘀腫（五公分乘以二公分）、左
      前小腿瘀腫（十二公分乘以三公分）及右後小腿瘀腫（十
      二公分乘以二公分）之傷害，復有臺北市立忠孝醫院驗斷
      證明書附卷可證（見同上第一九八號偵查卷第二十一頁）
      ，足見告訴人庚○○所受之上開傷害確係遭被告乙○○毆
      打所致，原審九十三年簡上字第四六三號民事判決亦同此
      認定（見原審卷第九十五頁至第九十七頁）。
    2.本件被告乙○○毆打告訴人庚○○成傷既如上述，而證人
      庚○○、辛○○、甲○○就被告乙○○在告訴人壬○○住
      宅客廳毆打告訴人廖智偉之事實結證明確，互核一致，雖
      告訴人壬○○所拍攝其位於臺北縣深坑鄉蔚嵐山莊住處大
      門之照片，及證人辛○○於偵查中之證述、證人甲○○於
      原審審理時之證詞可知（見同上第一九八號偵查卷第十七
    　頁、第二十頁、同上第一四三一號偵查卷卷一第十五頁、
      原審卷第一五二頁），進入告訴人壬○○之住宅須經過二
      道門，一道為向外開啟上有數個透明方格之鐵門，第二道
      為向內開啟上有魚眼之整片式大門，二道門均可從內部往
      外看辨識，復經偵查檢察官勘驗屬實，製有勘驗現場筆錄
      可稽（見同上第一四三一號偵查卷卷一第三十頁反面），
      證人庚○○固可經住處二道大門輕易向外查看辨識門外狀
      況再審酌是否開門，惟證人庚○○及甲○○均一致證稱：
      當時聽到急促之門鈴聲及用力踹門之聲音（見原審卷第一
      四七頁、第一二一頁、第一五二頁），證人庚○○在此急
      促情況下，開啟大門以探究竟並質問來者，亦屬正常反應
      ，證人辛○○及甲○○所證被告乙○○衝入住宅將庚○○
      撞倒，用腳踹庚○○，庚○○用手抵擋，辛○○衝上前阻
      擋乙○○，庚○○爬起後，與辛○○合力將乙○○推出屋
      外等情，應屬可信，則告訴人庚○○於案發當時有開啟其
      住居之告訴人壬○○住宅即臺北縣深坑鄉蔚嵐山莊四十六
      號十四樓大門，被告乙○○於案發當日確有侵入告訴人壬○○住宅等事實，堪予認定。
  　3.被告乙○○雖指陳當時伊按門鈴及敲門後，鐵門一下子打
    　開往外推，伊就往後倒地，辛○○、庚○○就出來毆打伊
      ，伊只有用手防衛云云，然揆諸告訴人庚○○之診斷證明
      書，其除受有右上臂瘀腫、右手背瘀腫、左前小腿瘀腫、
      右後小腿瘀腫等四肢傷害外，尚有胸腹部瘀腫、左肩瘀腫
      之傷勢，衡諸常情，告訴人庚○○應無可能以胸腹部、左
      肩攻擊被告乙○○，該等傷害應遭被告乙○○毆傷；況告
      訴人庚○○業已指稱：當時在門外與被告乙○○發生扭打
      ，我有還擊，應該是互毆等語（見原審卷第一四七頁反面
      ），核與告訴人庚○○及被告乙○○各自提出之診斷證明
      書上載傷勢相符（見同上第一九八號偵查卷第二十一頁、
      第七十九頁），堪可採信，被告乙○○復無法證明自己初
      無侵害他人之犯意，足見告訴人庚○○所受之傷勢應係與
      被告乙○○互毆所致，是被告乙○○所辯：伊係正當防衛
      云云，不足採信。
    4.被告乙○○復辯稱：伊質疑是否警員的工作紀錄簿寫錯對
      象，現場是伊受傷，不是告訴人受傷，伊還有拿柺杖二個
      月云云，惟台北縣政府警察局新店分局93年12月1日北縣
      警店刑字第09300042566號深坑分駐所工作紀錄簿，上面
    　記載是廖智偉：自稱遭受鄰居乙○○毆打，由於身體受傷
      不大，自稱自行向法院提出告訴等語，證人己○○於本院
      審理中證稱：我是與同事二個人去現場處理，去的時候現
      場狀況已非常混亂，但已經沒有人再打架。告訴人庚○○
      或被告乙○○是否有受傷，因時間太久了，我已經忘記了
      。告訴人庚○○及被告乙○○自稱有受傷，但我從外表均
      無法看出他們有受傷的樣子，沒有看到兩造的外表臉部、
      身體有被打傷、流血或抓痕的樣子，或衣服破損的，如有
      當事人受傷的話，我們就會呼叫救護車到場，當時也沒有
      叫救護車到場，所以我就請他們二人去驗傷另行提出告訴
      ：：被告乙○○或告訴人庚○○也沒有顯示有受傷的情形
      等語（見本院94年9月30日審判程序筆錄），可見被告乙○○上開辯解，尚無可採。
    5.告訴意旨另以被告乙○○於九十年十一月二日晚間十時許
    　，衝入前往蔚嵐山莊四十六號十四樓，毀損屋內物品云云
      。惟查，證人甲○○於偵查中及原審審理時均證稱：其並
      未目睹屋內物品遭毀損之經過，僅看見電視旁之玻璃櫃及
    　鞋櫃等遭毀損之結果等語（見同上第四七號偵查卷第八十
      頁、原審卷第一五三頁），證人即前往現場處理之警員己○○於本院審理中證稱：當時告訴人並沒有要求或請伊去
      告訴人家裡看內部毀損的事情（見本院94年9月30日審判
      程序筆錄），而告訴人壬○○雖提出上開物品遭毀損之照
      片十四紙，惟僅能證明上開物品確遭毀損之狀態，尚難據
      此認定被告乙○○有故意毀損之行為。況告訴人庚○○與
      被告乙○○在臺北縣深坑鄉蔚嵐山莊四十六號十四樓曾發
      生肢體衝突一情，為告訴人庚○○所是認，則上開物品遭
      毀損亦可能係因雙方衝突時所造成，是告訴人壬○○指陳
      被告乙○○涉犯毀損罪嫌部分，所舉之證據無法明確證明
      被告乙○○有此行為，此外，復查無其他積極證據足資認
      定被告乙○○有上開毀損犯行，既不能證明其犯罪，因未
      據公訴人起訴，僅附此敘明。
　(三)綜上所述，本案被告乙○○傷害、侵入住宅事證明確，犯行
  　堪予認定，應依法論科。
三、論罪：
　　核被告戊○○所為，係犯刑法第二百七十七條第一項普通傷
  　害罪。被告乙○○所為，係犯刑法第二百七十七條第一項普
    通傷害罪及刑法第三百零六條之之侵入住居罪。公訴意旨就
    被告戊○○部分認應依刑法第二百七十七條第二項後段傷害
    致重傷罪處斷，尚有未洽，惟起訴基本社會事實相同，起訴
    法條允宜變更。被告乙○○所犯傷害與侵入住宅二罪間，有
    方法目的之牽連關係，依刑法第五十五條規定，從一重論以
    傷害罪。
四、撤銷改判之理由及科刑審酌事項：
    原審就被告戊○○、乙○○部分予以論罪科刑，固非無見，
    惟：(一)九十二年一月十四日修正通過之刑事訴訟法第一百五
    十九條第一項規定：被告以外之人於審判外之言詞或書面陳
    述，除法律有規定者外，不得作為證據。旨在保障被告之反
    對詰問權，排除具有虛偽危險性之傳聞證據，以求實體真實
    之發現。而所謂法律有規定者，即包括同法第一百五十九條
    之一至之五所規定傳聞證據具有證據能力之例外情形。乃原
    判決於理由內引用證人即當日蔚嵐山莊值班警衛賴賢勤於偵
    查中證詞（見同上第一九八號偵查卷第八十四頁、第八十五
    頁）、證人甲○○在偵查中證詞（見同上第四七號偵查卷第
    八十頁），資為論處被告戊○○、乙○○犯罪之證據。但未
    說明上開證人於審判外之陳述，究竟如何符合例外之規定而
　　有證據能力，遽以上開證人於警詢、偵查中陳述之傳聞證據
  　，憑以論處被告等傷害罪刑之依據，要難謂為適法。(二)告訴
    人癸○○受有右眼部創傷、右臉頰挫傷、左前臂挫傷（起訴
    書漏載此傷害）、硬腦膜下出血之傷害，原審認係被告戊○○持掃帚戳往癸○○臉部造成，惟何以持掃帚戳往臉部會造
    成左前臂挫傷、硬腦膜下出血之傷害，已有矛盾，且原審認
    告訴人癸○○所受右眼部創傷、右臉頰挫傷、硬腦膜下出血
    之傷害，『單純係因被告戊○○以掃帚戮刺告訴人癸○○右
    眼一下所致』云云，惟告訴人癸○○傷勢係與被告戊○○互
　  相拉扯進而互毆，其間被告戊○○並持掃帚戳往癸○○臉部
    所造成，並非單純因被告戊○○以掃帚戮刺告訴人癸○○右
    眼一下所致，原審所為認定，不無可議。(三)原審一方面認定
    被告乙○○與告訴人庚○○有在上開臺北縣深坑鄉蔚嵐山莊
    四十六號十四樓發生衝突情形，並採納證人庚○○、辛○○
    、甲○○相互間沒有矛盾之證詞，且認告訴人壬○○住宅內
    物品遭毀損係因雙方衝突時所造成，另一方面卻認為被告乙○○未侵入該住宅，前後理由顯然矛盾，認事、用法即有違
    誤。檢察官上訴意旨以原審認告訴人癸○○所受右眼部創傷
    、右臉頰挫傷、硬腦膜下出血之傷害，單純係因被告戊○○
    以掃帚戮刺告訴人癸○○右眼一下所致，及未論被告乙○○
    侵入該住宅罪，且二人量刑過輕，均有違誤，為有理由，被
    告戊○○、乙○○上訴意旨仍執陳詞指摘原判決不當，為無
    理由，原審既併有上開可議，自應由本院將被告戊○○、乙○○部份予以撤銷改判。爰審酌被告戊○○僅因細故與告訴
    人癸○○發生口角爭執，不思以理性解決問題，竟手持掃帚
    毆打告訴人癸○○成傷，且告訴人癸○○所受傷害位於人體
    重要部位之頭部及眼部，傷勢非輕，原審卻僅判處被告戊○○有期徒刑五月，尚屬輕縱，又被告乙○○竟因一時無法克
    制情緒，而毆打告訴人庚○○成傷，告訴人庚○○所受傷害
    位於胸腹及四肢，傷勢較告訴人癸○○輕，另一涉犯侵入住
    宅罪，為原審所未審酌，被告戊○○、乙○○分別與告訴人
    癸○○、庚○○互毆，且被告戊○○與告訴人癸○○二人原
    不認識，當日互毆係偶發事件，及被告戊○○、乙○○犯罪
    後猶飾詞否認，未見悔意，且迄未與告訴人癸○○、庚○○
    達成和解等一切情狀，各量處如主文第二項、第三項所示之
    刑，並均諭知易科罰金之折算標準，以示懲儆。至於被告戊○○毆打告訴人癸○○所用之掃帚一支，雖係供犯罪所用之
    物，惟未扣案，復非義務沒收之物，爰不予宣告沒收，附此
    敘明。
貳、被告丙○○無罪部分：
一、公訴意旨略以：於九十年十一月二日上午十一時許，在蔚嵐
    山莊四十六號十、十一樓平臺處（蒞庭檢察官於九十四年六
    月二十七日當庭更正起訴書犯罪事實欄之犯罪地點），被告
    戊○○因追趕告訴人癸○○飼養之小狗，與告訴人壬○○之
    胞弟癸○○發生口角（起訴書誤載為與癸○○之胞弟壬○○
    發生口角），詎被告戊○○與丙○○，共同基於傷害他人身
    體之犯意聯絡，均能預見毆打頭部可能造成視力受損無法恢
    復，被告戊○○竟手持掃帚朝告訴人癸○○之眼睛猛刺，並
    毆打癸○○頭部；被告丙○○則趁告訴人癸○○劇痛難耐之
    際，持棍棒亦毆打告訴人癸○○之頭部，致被告癸○○受有
    硬腦膜下出血、右眼部創傷及右臉頰挫傷等傷害。嗣經送醫
    治療後，其二眼視力均受損降至零點零五，已達重大難治之
    傷害程度，因認被告丙○○涉犯刑法第二百七十七條第二項
    後段之傷害致重傷罪嫌云云。
二、按犯罪事實應依證據認定之，無證據不得認定其犯罪事實；
    又不能證明被告犯罪者，應諭知無罪之判決，刑事訴訟法第
    一百五十四條第二項、第三百零一條第一項分別定有明文。
    又告訴人之指訴目的乃欲使被告受刑事追訴，其指訴內容是
    否為真實，理應慎重查明，不得僅憑告訴人之片面指訴，即
    為不利被告之認定。次按刑事訴訟法上所謂認定犯罪事實之
    證據，係指足以認定被告確有犯罪行為之積極證據而言，該
    項證據自須適合於被告犯罪事實之認定，始得採為斷罪資料
    。且認定不利於被告之事實，須依積極證據，苟積極證據不
    足為不利於被告事實之認定時，即應為有利於被告之認定，
    更不必有何有利之證據。如未能發現相當證據，或證據不足
    以證明，自不能以推測或擬制之方法，以為裁判之基礎。又
    刑事訴訟上證明之資料，無論其為直接或間接證據，均須達
    於通常一般之人均不致有所懷疑，而得確信其為真實之程度
    ，始得據為有罪之認定，若其關於被告是否犯罪之證明未能
    達此程度，而有合理性懷疑之存在，致使無從形成有罪之確
    信，即不得遽為不利被告之認定（最高法院二十九年上字第
    三一○五號、三十年上字第八一六號、四十年臺上字第八六
    號、七十六年臺上字第四九八六號判例參照）。
三、公訴人認被告丙○○涉有傷害致重傷罪嫌，無非係以告訴人
    癸○○之指訴，證人辛○○、甲○○之證述、臺北市立忠孝
    醫院驗傷診斷證明書一紙、臺北市立萬芳醫院診斷證明書三
    紙、告訴人癸○○之病歷影本一份及受傷照片三紙、臺北市
    立大安區公所之身心障礙手冊一紙、臺北市立萬芳醫院九十
    三年十月十三日萬院醫病字第九三一四三三號函為證。訊據
    被告丙○○堅詞否認有何傷害致重傷之犯行，並辯稱：伊住
    在12樓，當時在頂樓準備要收被子，不到幾秒鐘在安全樓梯
    那裡就聽到被告戊○○說：秀珍你下來，伊想說可能發生事
    情，就從頂樓空手跑下樓邊喊邊找，到一、二樓樓梯間看到
    告訴人癸○○掐被告戊○○之脖子在打她，伊就說不要打人
    ，有話好好講，告訴人癸○○就轉身打伊，並一直推伊，伊
    並未持棍棒毆擊告訴人癸○○頭部等語。
四、本院之判斷：
  (一)證人即告訴人癸○○於本院審理時雖指證稱：被告戊○○當
    時是在往十一樓之樓梯上，手持掃帚柄直接戳我右眼，後來
    被告丙○○從十一樓衝下來手持棍子毆打我頭部，我一直擋
    說不要打，不要打，我眼睛看不到，但我根本無法抵擋，我
    就昏過去，我醒過來時已經躺在醫院之加護病房，我印象中
    右眼只有被戳到一次等語（見原審卷第一一四頁、第一一七
    頁）。惟其於初次偵訊時係指稱：丙○○拿什麼東西打我，
    我不清楚，戊○○打我頭部，我被打得昏昏的，只知道丙○○有動手打我云云（見同上第一九八號偵查卷第五十三頁）
    ，繼於九十二年五月十六日偵訊時始明確指陳被告丙○○係
    以木棍打其頭部（見同上第一四三一號偵查卷卷一第十五頁
    反面），其指訴前後不一，自應究明。
  (二)證人辛○○雖到庭附和告訴人癸○○之詞證稱：當時我到十
    一樓平臺處，看到被告戊○○、丙○○一個拿掃帚、一個拿
    棍子打我兒子癸○○的頭，癸○○的眼鏡都掉在地上，我有
    聽到癸○○叫說不要打了，眼睛看不到了，當時癸○○已經
    倒在地上，被告戊○○、丙○○還繼續打，我喊了：妳們在
    幹什麼，為何打我的孩子，被告戊○○、丙○○才停止，然
    後跑掉，我就攙扶癸○○回家云云（見原審卷第一二○頁）
    。惟查：
    1.原審將告訴人癸○○及證人辛○○隔離後，經檢察官詰之
      證人辛○○，其證稱：我到十一樓平臺的地方，那時候癸○○倒在地上口吐白沫全身在發抖云云（見原審卷第一二
      ○頁），經辯護人詰之：你在九十年十一月二日上午十一
      時許，你從十四樓下來，你看到你兒子被打，你當時看到
      你兒子是什麼姿勢？，答以：我不記得了，當時很亂。辯
      護人再詰之：你剛剛說，你兒子已經躺在地上？，竟答以
      ：我不記得了；再經檢察官詰之：剛剛我問你時，你說你
      在十一樓看到你兒子被被告兩人打，你說你當時看到你兒
      子是倒在地上，但是你回答辯護人說，你第一眼看到你兒
      子被打時，已經忘記你兒子當時的姿勢，到底你看到你兒
      子的情形怎樣？又答以：我從十四樓下來時，我在十一樓
      看到被告兩人在打我兒子癸○○，我第一眼看到我兒子癸○○當時是什麼姿勢我不記得了，可是後來他是倒下去的
      云云（見原審卷第一二四頁至第一二五頁）。證人辛○○
      就目擊其子癸○○遭毆打時之姿勢，同一審理期間證述內
      容前後不一，經檢察官加以詰問僅能以不記得一語搪塞。
      另檢察官詰之證人辛○○，其又證稱：我在十一樓看到的
      時候就是兩個女子打我兒子。我看到被告戊○○或丙○○
      用掃帚頭戳我兒子癸○○的眼睛，眼鏡都掉在地上，當時
      我一時緊張，我沒注意到是哪一個，我現在不記得是哪一
      個被告戳我兒子眼睛云云（見原審卷第一二四頁至第一二
      五頁）。其堅指目擊其子癸○○遭被告戊○○或丙○○戳
      刺眼睛時，被告戊○○、丙○○與告訴人癸○○均已同時
      在十一、十二樓平臺處，此又與告訴人癸○○指訴伊遭被
      告戊○○先戳刺其右眼，被告丙○○始下樓毆打伊之情節
      ，顯然不符。經檢察官詰之：為何癸○○說戳眼睛時，是
      被告戊○○戳他眼睛後，後來丙○○才拿棍子下來？為何
      你說你看到癸○○被戳眼睛當時，被告兩人都已經在場？
      證人辛○○改稱：我當時看到的時候是這樣子。可能之前
      我兒子就已經被戳過了云云（見原審卷第一二五頁反面）
      ，惟此又與告訴人癸○○指訴伊僅遭被告戊○○戳眼睛一
      次等語歧異（見原審卷第一一八頁），是證人辛○○是否
      在場目擊本件事發經過，顯然可疑。
    2.參以告訴人癸○○於偵查中指稱案發時除被告戊○○、丙○○外，沒有其他家人在場，沒有家人救伊等語（見同上
      第一四三一號偵查卷卷一第十五頁），此與證人辛○○證
      稱目擊被告戊○○、丙○○二人毆打告訴人癸○○後，係
      由其攙扶告訴人癸○○回住處一節齟齬（見原審卷第一二
      ○頁反面），雖告訴人癸○○於本院審理時以遭被告戊○○、丙○○二人毆打後隨即昏迷，醒來已在加護病房一情
      解釋（見本院卷第一一四頁反面、第一一七頁），惟此又
      與證人賴賢勤於偵查中證述：我帶救護人員至壬○○位於
      蔚嵐山莊四十六號十四樓之住處時，我看見癸○○之精神
      狀況很清楚，癸○○還說他眼睛看不清楚，聲音還很清楚
      等語不合（見同上第一九八號偵查卷第八十五頁）。
    3.再者，告訴人癸○○與證人辛○○均證稱除被告戊○○戳
      刺其眼睛外，被告丙○○亦持棍棒毆擊其頭部。惟告訴人
      癸○○當日所受頭部傷害係「右眼部創傷」、「右臉頰挫
      傷」、「硬腦膜下出血」，而依證人林家瑋、吳建良醫師
      於原審審理時之證詞（見原審卷第一九二頁至第二○六頁
      ），及卷附甲種診斷證明書（見同上第一四三一號偵查卷
      卷一第九十四頁），告訴人癸○○之受傷照片（見同上第
      四七號偵查卷第五十九頁）可知，「右眼部創傷」應係指
      右眼角膜受損；「右臉頰挫傷」則係近右眼下方之瘀腫，
      亦即甲種診斷證明書所載之「右眼瞼挫傷」；至於「硬腦
      膜下出血」則應係受到前開外力傷害致位於顱內之硬腦膜
      下方出血，此外，告訴人癸○○頭部其餘部位並未檢視出
      任何傷勢，業據證人林家瑋醫師結證在卷（見原審卷第一
      九四頁反面），並有告訴人癸○○在臺北市立萬芳醫院之
      急診病歷紀錄在卷可稽（見同上第一四三一號偵查卷卷一
      第六十五頁）。由告訴人癸○○「右臉頰挫傷」之傷勢十
      分接近右眼，且告訴人癸○○指稱被告戊○○僅持掃帚戳
      刺其右眼一下，堪認告訴人癸○○所受「右眼部創傷」、
      「右臉頰挫傷」、「硬腦膜下出血」之傷勢應係被告戊○○以掃帚戳刺其右眼一下所致，此外，告訴人癸○○頭部
      既無其他外傷，是告訴人癸○○與證人辛○○指證被告丙○○持棍棒毆打告訴人癸○○頭部云云，又與告訴人癸○○在臺北市立萬芳醫院之急診病歷紀錄及診斷證明書不符
      。
    4.末查，證人辛○○證述案發地點在臺北縣深坑鄉蔚藍山莊
      四十六號十樓、十一樓平臺處，本院認非實情，已如前述
      ，是告訴人癸○○之指訴應有浮誇情事，證人辛○○之證
      詞因其是否在場目擊，顯然可疑，殊無可採。
  (三)再查證人子○○於原審審理時結證稱：九十年十一月二日上
    午十一時許，我當時在蔚嵐山莊社區之健身房，健身房出來
    就是下中庭，上十幾個階梯就是上中庭，上中庭之左前方三
    十公尺處就是蔚嵐山莊四十六號，當時我聽到蔚嵐山莊四十
    六號那裡有女生很大之吼叫聲，好像有人在吵架，因為這個
    聲音一直未消失，所以我就走出健身房衝到聲音發出之地方
    即蔚嵐山莊四十六號一樓及二樓之樓梯間平臺，我看到一位
    神情凶悍之男子（即告訴人癸○○）和被告丙○○在拉扯，
    我感覺該名男子力氣很大，好像要打被告丙○○，被告丙○○手在胸前揮動空手抵擋，被告戊○○拉住該名男子之右手
    臂想要攔阻，被告戊○○看到我出現，就很緊急地跟我說，
    去叫林邱碧姬來，叫了好幾次，好像在求救，我就立刻衝出
    來去叫林邱碧姬等語（見原審卷第七十六頁至第八十一頁）
    ，核與其偵訊時之證詞相符（見同上第一九八號偵查卷第八
    十四頁、同上第一四三一號偵查卷卷一第三十一頁），衡以
    證人子○○與被告戊○○、丙○○、告訴人癸○○並無怨隙
    ，又在偽證重典之心理壓力下為上開證述，當無刻意為不實
    證言之必要，較之癸○○、證人辛○○此部分應有隱諱之指
    證，顯較可信。且證人子○○所述與被告戊○○供稱：伊與
    告訴人癸○○在蔚嵐山莊一、二樓樓梯間發生拉扯，伊叫當
    時在頂樓之被告丙○○下來，被告丙○○當時是空手下來，
    並未出手毆打或以棍棒毆擊告訴人癸○○頭部等情一致，本
    院認被告丙○○僅於聽聞爭吵聲後下樓勸解協助被告戊○○
    ，並無積極證據顯示其出手毆打或以棍棒毆擊告訴人癸○○
    頭部或與被告戊○○具有傷害之犯意聯絡。是被告丙○○前
    開所辯，應非子虛。
  (四)至於證人甲○○於案發時並不在場，其證詞僅足證明當時曾
    聽聞頂樓有小狗之哀嚎聲及女子叫囂之聲音，尚不足以證明
    被告丙○○是否毆打告訴人癸○○，而臺北市立忠孝醫院驗
    傷診斷證明書一紙、臺北市立萬芳醫院診斷證明書三紙、告
    訴人癸○○之病歷影本一份及受傷照片三紙、臺北市立大安
    區公所之身心障礙手冊一紙、臺北市立萬芳醫院九十三年十
    月十三日萬院醫病字第九三一四三三號函，僅能證明告訴人
    癸○○受有如事實欄所載之傷害，及嗣後雙眼視力衰減之事
    實，並無法證明該傷勢為被告丙○○持棍棒與被告戊○○共
    同毆打所致，此外，復查無其他積極證據足資認定被告丙○○涉有上開犯行，既不能證明其犯罪，參諸前揭說明，原審
    為被告丙○○無罪之諭知，經核並無違誤。
五、檢察官循告訴人請求上訴仍執陳詞意旨以：告訴人癸○○指
    訴被告丙○○毆打渠之情前後並無不合，衡以告訴人癸○○
    於遭受被告戊○○以掃帚戳眼後，在劇痛、震驚及突兀之情
    形下，再遭被告丙○○持木棍毆打，實難強要告訴人癸○○
    對於被告丙○○毆打渠係持何物一節，能完全記憶清晰。原
    審僅因告訴人癸○○於偵查中初訊時就有關被告丙○○係指
    何物毆打渠之細節事實部分之指訴有所不確定，即認告訴人
    癸○○對於被告丙○○毆打渠之全部指訴為不可採信，顯然
    違背法令等語，惟查：證人辛○○之證詞及告訴人癸○○之
    指述被告丙○○傷害部分相齟齬，原審已敘明證據不足採之
　　依據及理由，復無其他積極證據足以證明被告丙○○有此犯
  　行，原審為被告丙○○無罪之諭知，經核並無為誤。檢察官
    此部分之上訴，為無理由，應予駁回。
參、適用法律：
據上論斷，應依刑事訴訟法第369條第1項前段、第364條、第299
條第1項前段、第300條、第368條，刑法第277條第1項、第55條
、第41條第1項前段，罰金罰鍰提高標準條例第1條前段、第2條
，判決如主文。
本案經檢察官鄭龍照到庭執行職務。
中　　華　　民　　國　　94　　年　　10　　月　　21　　日
　　　　　　　　　刑事第二十一庭審判長法　官  溫耀源
　　　　　　　　　　　　　　　　　　  法　官  周政達
　　　　　　　　　　　　　　　　　　  法　官  邱同印
以上正本證明與原本無異。
檢察官對被告戊○○部分如不服本判決，應於收受送達後十日內
向本院提出上訴書狀，其未敘述上訴之理由者並得於提起上訴後
十日內向本院補提理由書（均須按他造當事人之人數附繕本）。
其他部分均不得上訴。
          　　　　　　　　　　　　　　書記官  莊昭樹
中　　華　　民　　國　　94　　年　　10　　月　　21　　日
附錄：本案論罪科刑法條全文
中華民國刑法第277條
(普通傷害罪)
傷害人之身體或健康者，處三年以下有期徒刑、拘役或一千元以
下罰金。
犯前項之罪因而致人於死者，處無期徒刑或七年以上有期徒刑；
致重傷者，處三年以上十年以下有期徒刑。
